【裁判字號】    90,交上易,203
【裁判日期】    901018
【裁判案由】    過失傷害
【裁判全文】
臺灣高等法院高雄分院刑事判決                    九十年度交上易字第二三號
    上  訴  人
    即  被  告  甲○○○
右上訴人因過失傷害案件，不服臺灣高雄地方法院八十九年度交易字第八五五號中華
民國九十年六月二十八日第一審判決（起訴案號：臺灣高雄地方法院檢察署八十九年
度偵字第一九六三０號），提起上訴，本院判決如左：
      主  文
上訴駁回。
      事  實
一、甲○○○考領有普通小型車駕駛執照，於民國八十九年六月二十一日上午，駕駛
    車牌號碼ＷＶ─七八七九號自用吉普車，沿高雄縣大寮鄉○○路北往南方向行駛
    ，於同日上午九時二十分許，行經光華路與華中路有行車管制號誌交岔路口欲往
    路口西南方之臺灣中小企業銀行行駛時，本應注意汽車行駛至交岔路口，其行進
    應遵守燈光號誌之指示，而當時天候晴，日間光線自然，道路舖有柏油，路況正
    常，並無障礙物或其他缺陷，視距良好，且依其智識、能力亦無不能注意之情事
    ，詎疏未注意其前方光華路之燈光號誌已轉變為表示禁止進入路口之紅燈號誌，
    猶貿然駕車跟隨前方汽車前行，適有乙○○駕駛車牌號碼ＷＩ─六三○五號自小
    客車搭載其女蒙曼婷（八十一年十月十三日生）及蒙怡茹（八十三年六月十五日
    生），沿華中路由東往西（即往潮寮）方向行駛而來，因閃避不及而與甲○○○
    之吉普車擦撞，造成乙○○之自小客車右前輪破裂，失控衝入對向車道撞及曾廖
    榮所駕駛之車牌號碼Ｐ三─○四四八號自小貨車，致使乙○○受有前額頂部腫脹
    及皮下瘀血、右關節部打撲傷及皮下瘀血，蒙曼婷受有左側臉頰打撲傷及皮下瘀
    血、左側大腿外側打撲傷及皮下瘀血，蒙怡茹受有前額頭部紅腫之傷害。甲○○
    ○於犯罪尚未被發覺前，即主動向前往現場處理且尚不知肇事者為何人之高雄縣
    警察局林園分局昭明派出所警員唐佑宗坦承肇事，並接受偵審裁判。
二、案經乙○○（即蒙曼婷及蒙怡茹之法定代理人）訴由高雄縣警察局林園分局移送
    臺灣高雄地方法院檢察署檢察官偵查起訴。
      理  由
一、訊據被告甲○○○對其於右揭時、地駕駛吉普車駛入上開交岔路口時，與告訴人
    乙○○駕駛之自小客車發生碰撞之事實，坦承不諱，惟矢口否認有何過失傷害之
    犯行，辯稱：伊看到時，光華路是綠燈，伊跟著前面車子右轉往潮寮行駛，不是
    要去斜對面的臺灣中小企業銀行，是告訴人闖紅燈撞及伊駕駛之吉普車後，衝到
    對向車道撞到小貨車才受傷，伊沒有過失云云。
二、惟查：
（一）右揭告訴人乙○○駕車沿華中路往潮寮方向行駛，行經華中路與光華路交岔路
      口時，華中路是綠燈，被告從光華路闖紅燈出來，致乙○○煞車不及，二車因
      而發生碰撞，被告之車碰撞後與乙○○之車呈平行，乙○○之汽車右前方及右
      後方均有凹陷，右前輪並為吉普車鐵製保險桿刺破，失控撞到對向車道由曾廖
      榮所駕駛之小貨車才停止等情，迭據告訴人於警訊、偵訊、原審及本院審理中
      指述綦詳，核與證人曾廖榮於警訊中供稱：當時乙○○沿華中路往潮寮方向行
      駛，行經光華路口時與甲○○○所駕駛之闖紅燈車輛發生擦撞，我看見時就把
      車子停止，乙○○的車子與甲○○○的車子擦撞後就失控衝入我的車道，撞到
      我的車子才停止，當時華中路是綠燈等語相符；證人即到場處理之警員唐佑宗
      於原審調查時亦具結證稱：我到現場時被告車子已移到路邊，且被告有向曾廖
      榮承認她有闖紅燈，曾廖榮告訴我被告闖紅燈，被告未向我承認有闖紅燈，當
      時被告先生態度很兇的對被告說妳有無闖紅燈，被告就說她不清楚，我要求被
      告的先生不要發言，後來被告就在現場草圖上寫不清楚但在警訊筆錄上說是綠
      燈，當時曾廖榮前面沒有車子且他對整個車禍均有目擊，臺灣中小企業銀行停
      車場入口是在路口旁等語（見原審卷第二十一、二十二頁），並有記載「甲○
      ○○光華路右轉華中路往潮寮方向，光華路紅燈右轉，塗改為不清楚有無紅燈
      」等之車禍現場草圖在卷可稽，且證人曾廖榮、唐佑宗與被告宿無怨隙，殊無
      設詞誣陷之理，從而證人曾廖榮、唐佑宗證稱被告闖紅燈等語，應堪採信。
（二）被告雖辯稱其當時不是要到斜對面的臺灣中小企業銀行云云，惟被告當時確係
      要駛往其右前方之台灣中小企銀，此亦據告訴人於偵查中指述明確，再依警卷
      所附之道路交通事故調查報告表及車禍現場照片所示，車禍發生後，被告駕駛
      之吉普車遺有由光華路彎入華中路之一弧形長七．七公尺之煞車痕，煞車痕之
      起點已達華中路分向線（即華中路兩側來車分向線之中間位置），係有道路交
      通事故調查報告表及照片可稽，顯見被告於發生事故時，其駕駛吉普車已近橫
      越華中西向車道，若被告當時係由光華路右轉（即駛往華中路西向車道），豈
      會橫越華中路西向車道？由現場遺留之煞車痕，適足佐證告訴人所述被告當時
      係闖紅燈欲駛往其右前方之臺灣中小企銀相吻合。
（三）又告訴人及蒙曼婷、蒙怡茹受有如事實欄所載之傷，亦有診斷證明書三紙在卷
      可憑，此外復有道路交通事故調查報告表及照片七張足資佐證，本案事證已臻
      明確。
三、按汽車行駛至交岔路口，其行進應遵守燈光號誌之指示，道路交通安全規則第一
    百零二條第一項第一款定有明文。又按車輛面對圓形紅燈表示禁止通行，不得超
    越停止線或進入路口，道路交通標誌標線設置規則第二百零六條定有明文。本件
    肇事交岔路口，設有行車管制號誌，已據前開道路交通事故調查報告表載明。被
    告甲○○○既考領有駕駛執照之汽車駕駛人，前揭規定自應知悉，且亦為其應注
    意並能注意之事項，則其駕車行經上開路段，理應注意車前狀況並隨時採取必要
    之安全措施，且當時天晴、日間自然光線，道路舖有柏油，路面乾燥無缺陷，無
    任何障礙物，視距良好，此觀前開道路交通事故調查報告表甚明，又依其智識、
    能力等情，亦無不能注意之情事，竟疏未注意行駛車道之行車管制號誌已轉變為
    紅燈，仍貿然駕車行駛，致信賴被告應會遵守紅燈禁止通行之告訴人乙○○煞車
    不及，而與被告駕駛之吉普車發生碰撞後衝入對向車道，被告之駕駛行為有過失
    ，至為顯然。況本件車禍經台灣省高屏澎區車輛行車事故鑑定委員會鑑定意見及
    台灣省車輛行車事故覆議委員會覆議意見，亦均認為甲○○○駕駛自小客車未依
    號誌行駛為肇事主因，乙○○及曾廖榮無肇事因素，此有該會九十年二月二十六
    日高屏澎鑑字第九○○二四五號及九十年四月九日府覆議字第九○○四三三號鑑
    定意見書二件在卷可憑。而被告之過失犯行與被害人、告訴人之傷害間，顯有相
    當因果關係，被告所辯不足採信，其過失傷害犯行堪以認定。
四、核被告所為，係犯刑法第二百八十四條第一項前段之過失傷害罪。被告一過失行
    為，侵害被害人蒙曼婷、蒙怡茹及告訴人乙○○三人之身體法益，係一行為而觸
    犯數罪名之同種想像競合犯，應依刑法第五十五條規定，應依法從一重論處過失
    傷害罪。而被告於肇事後，犯罪未被發覺前，主動向前往醫院處理且尚不知犯罪
    嫌疑人之高雄縣警察局林園分局昭明派出所警員唐佑宗坦承肇事，業經證人唐佑
    宗證述在卷，嗣又接受本院裁判，合乎自首之規定，應依刑法第六十二條前段規
    定，減輕其刑。
五、原審以被告事證明確，適用刑法第二百八十四條第一項前段、第五十五條、第六
    十二條、第二條第一項前段、第四十一條第一項，罰金罰鍰提高標準條例第一條
    前段、第二條，爰審酌被告疏未遵守行車管制號誌，闖越紅燈而肇事，對道路交
    通行車安全之危害重大，犯後毫無悔意，及迄今未賠償告訴人所受損害等一切情
    狀，量處有期徒刑二月，又以被告於犯罪後，刑法第四十一條於九十年一月四日
    修正，並於同月十日公布施行，有關易科罰金之部分，範圍擴大為最重本刑五年
    以下有期徒刑之罪，惟與被告所犯之罪比較後並不影響，依刑法第二條第一項前
    段之規定，應適用裁判時之刑法第四十一條第一項規定，諭知易科罰金之折算標
    準，經核認事用法均無違誤，量刑亦稱允當，被告上訴意旨，以告訴人及女兒蒙
    曼婷、蒙怡茹均僅受輕傷、被告夫婦均失業中，繳不起罰金為由，指摘原判決不
    當，並請求諭知緩刑，為無理由，應予駁回。
據上論結，應依刑事訴訟法第三百六十八條，判決如主文。
本案經檢察官陳國全到庭執行職務。
中    華    民    國         九十       年      十      月     十八     日
            臺灣高等法院高雄分院刑事第五庭
                                  審判長法官  吳水木
                                        法官  陳朱貴
                                        法官  趙文淵
右正本證明與原本無異。
不得上訴。
                                      書記官  唐奇燕
中    華    民    國         九十       年      十      月    二十二    日
附錄本案論罪科刑法條全文：
刑法第二百八十四條第一項前段
因過失傷害人者，處六月以下有期徒刑、拘役或五百元以下罰金。
                                                                      Ｈ


司法院資訊處製作；財團法人民間司法改革基金會備份。
